【裁判字號】    95,交聲,107
【裁判日期】    950512
【裁判案由】    違反道路交通管理處罰條例聲明異議
【裁判全文】
臺灣桃園地方法院交通事件裁定         95年度交聲字第107號
異  議  人
即受處分人  甲○○
原處分機關  交通部公路總局新竹區監理所桃園監理站
上列異議人因違反道路交通管理處罰條例案件，對原處分機關於
民國95年1 月12日所為之桃監裁罰字第裁52－DA0000000 號裁決
不服，聲明異議，本院裁定如下：
    主  文
原處分撤銷。
甲○○汽車所有人，其所有汽車之駕駛人，爭道行駛，有機器腳
踏車，不在規定車道行駛情形，處罰鍰新臺幣陸佰元，並記違規
點數壹點；又汽車所有人，其所有汽車之駕駛人，駕駛汽車有違
反道路交通管理處罰條例之行為，經交通勤務警察制止，拒絕停
車接受稽查而逃逸，處罰鍰新臺幣參仟元，並記違規點數壹點。
    理  由
一、異議意旨略以：異議人甲○○所有之車牌號碼IBK －945 號
    重型機車，經舉發於民國94年4 月18日上午8 時55分許，在
    桃園縣桃園市○○路、大興西路口，為某人騎乘而有「不在
    規定車道行駛（即駛入快車道，原裁決書誤載為「不依規定
    駛入來車道」）」及「違反處罰條例之行為，不聽勤務人員
    制止」等違規情事，而遭處罰鍰新臺幣（下同）7,800 元在
    案。嗣經異議人查證結果，上開違規固確為異議人之子劉胡
    丞所為，但異議人乃事後方知上情，斯時因異議人住處時常
    搬遷，並未收到舉發違反道路交通管理事件通知單，原處分
    機關逕處以異議人7,800 元之罰鍰，並不合理。為此對原裁
    決聲明異議，請求撤銷原處分，改裁罰最低法定金額。
二、按汽車（包含機器腳踏車，下同）駕駛人，爭道行駛，有機
    器腳踏車，不在規定車道行駛情形，處600 元以上1,800 元
    以下罰鍰，並記違規點數1 點；又汽車駕駛人，駕駛汽車有
    違反道路交通管理處罰條例之行為，經交通勤務警察制止時
    ，拒絕停車接受稽查而逃逸者，除按各該條規定處罰外，處
    3,000 元以上6,000 元以下罰鍰，並記違規點數1 點，道路
    交通管理處罰條例第45條第13款、第60條第1 項、第63條第
    1 項第1 款分別定有明文。而汽車駕駛人有不服指揮稽查而
    逃逸，當場不能或不宜攔截製單舉發者，得對汽車所有人逕
    行舉發處罰，亦為同條例第7 條之2 第1 項第4 款前段所明
    定。另依違反道路交通管理事件統一裁罰基準表所載，倘違
    反上開違規，而於期限內繳納或到案聽候裁決，前者應處罰
    鍰600 元，並記違規點數1 點；後者應處罰鍰3,000 元，並
    記違規點數1 點。
三、經查：
（一）異議人對其所有之車牌號碼IBK －945 號重型機車，經舉
      發於94年4 月18日上午8 時55分許，在桃園縣桃園市○○
      路、大興西路口，為某人騎乘而有「不在規定車道行駛（
      即駛入快車道）」及「違反處罰條例之行為，不聽勤務人
      員制止」等違規情事，業於本院調查時坦承屬實，並供稱
      乃其子劉胡丞所為，核與證人劉胡丞於本院調查時所證情
      節均相符，自屬真實，是舉發單位依法舉發本件違規，並
      無違誤。而異議人表示其住處時常搬遷，並未收到本件舉
      發違反道路交通管理事件通知單乙節，則有桃園縣政府警
      察局舉發違反道路交通管理事件通知單、桃園縣政府警察
      局於95年3 月16日以桃警交字第0950003819號函檢送之郵
      寄送達、公示送達資料（該郵寄送達及公示送達均不合法
      ，詳如後述）及法務部戶役政連結作業系統提供之異議人
      遷徙紀錄資料各1 份在卷足憑，亦屬有據。
（二）依前述資料所載，上開舉發通知單係於94年4 月28日寄送
      至異議人原住處即「桃園縣八德市○○路292 號9 樓之5
      」，然此乃異議人於93年間之住址，其後異議人已先後搬
      遷至「臺北縣鶯歌鎮○○路117 巷1 號」、「桃園縣蘆竹
      鄉山鼻村3 鄰山鼻子63之1 號」及「桃園縣桃園市○○路
      2 段111 巷80弄45號1 樓」等處居住，該舉發通知單既非
      向異議人之住居所寄送，自非合法送達（違反道路交通管
      理事件統一裁罰基準及處理細則第5 條、行政程序法第72
      條第1 項規定參照）。而異議人住處遷徙，舉發單位本可
      透過戶政單位輕易查知，惟其後所為公示送達，並未見有
      何已用相當之方法探查，仍不知應為送達處所之相關證據
      ，則舉發單位逕為公示送達，自難認符合「應為送達處所
      不明」之公示送達要件，此送達亦非合法（最高法院82年
      臺上字第272 號民事判例意旨參照）。
（三）異議人既未能於到案期限前經合法送達舉發通知單，自不
      可能依限到案繳交罰鍰或到案聽候裁決。而道路交通管理
      處罰條例第92條第3 項所以授權交通部會同內政部訂定前
      述「違反道路交通管理事件統一裁罰基準表」，以違規車
      種、違規情節、是否於期限內到案或逾應到案期間長短，
      區別裁罰標準，乃寓有避免各行政機關於相同事件恣意為
      不同裁罰之功能（司法院釋字第511 號解釋參照），則監
      理單位如未依據違反道路交通管理事件統一裁罰基準及處
      理細則第2 條第1 項規定，遵守上開統一裁罰基準為裁罰
      ，即有恣意裁罰之疑義。另核對上開舉發通知單所載異議
      人違規情事，原處分機關裁決書除有前述將「不在規定車
      道行駛（駛入快車道）」誤載為「不依規定駛入來車道」
      之疏誤，亦漏未依道路交通管理處罰條例第63條第1 項第
      1 款規定記違規點數，與法不合。
四、綜上，本件舉發違反道路交通管理事件通知單並未合法送達
    異議人，異議人自無逾越到案期限之情形，依據前開違反道
    路交通管理事件統一裁罰基準表所載，即應就異議人前述2
    種違規行為，分別處罰鍰600 元，並記違規點數1 點，及處
    罰鍰3,000 元，並記違規點數1 點，始為妥適。原處分機關
    逕裁罰異議人7,800 元之最高罰鍰，並漏未記違規點數，揆
    諸前開說明，除有恣意裁罰之不當，亦與法相違。原處分既
    有上開不當及違法，應由本院將聲明異議部分撤銷，自為裁
    定如主文第2 項所示。
五、依道路交通管理處罰條例第87條第2 項、道路交通案件處理
    辦法第20條前段，裁定如主文。
中    華    民    國    95    年    5     月    12    日
                  交通法庭    法  官  許炎灶
 以上正本證明與原本無異。
如不服本裁定，應於裁定送達後5 日內向本院提出抗告狀。
                              書記官  文巧雲
中    華    民    國    95    年    5     月    23    日


司法院資訊處製作；財團法人民間司法改革基金會備份。
